【裁判字號】    95,家抗,32
【裁判日期】    951229
【裁判案由】    指定遺產管理人
【裁判全文】
臺灣嘉義地方法院民事裁定        九十五年度家抗字第三二號
    抗  告  人  財政部國有財產局臺灣南區辦事處嘉義分處
    法定代理人  甲○○
    相  對  人  嘉義縣竹崎鄉農會
    法定代理人  乙○○
上列抗告人因相對人聲請指定遺產管理人事件，對民國九十五年
八月十八日本院九十五年度財管字第二三號裁定不服，提起抗告
，本院家事合議庭裁定如下：
    主    文
抗告駁回。
抗告程序費用由抗告人負擔。
    理    由
一、相對人聲請意旨略稱：被繼承人盧鴻貴（原名盧乾貴，男，
    民國○○○年○月○○日生，身分證統一編號：Ｚ00000000
    0號，生前住嘉義縣竹崎鄉○○村○○鄰○○路五九號）於
    九十五年五月九日死亡，遺留有財產，其繼承人均拋棄繼承
    ，復無人擔任被繼承人之遺產管理人，而被繼承人生前積欠
    相對人債務，相對人為利害關係人，爰聲請指定被繼承人之
    遺產管理人等語。
二、原裁定意旨略以：聲請意旨主張之事實，業經其提出戶籍謄
    本、債權憑證、民事執行處函影本等件為證，復依職權調閱
    本院九十五年度繼字第五七四號拋棄繼承卷查明屬實，堪以
    採信，並認選任財政部國有財產局臺灣南區辦事處嘉義分處
    為被繼承人之遺產管理人為適當等語。
三、抗告意旨略以：本件經抗告人閱卷後，發現相對人並未提出
    繼承系統表、除戶及全戶戶籍資料，且被繼承人盧鴻貴究竟
    有多少法定繼承人並無法得知，如何認定其全體繼承人皆已
    拋棄繼承，原裁定不察即逕指定抗告人為遺產管理人，恐將
    危害到盧鴻貴其他繼承人之權益，又相對人僅提出債權憑證
    表明盧鴻貴尚有未清償債務，卻未證明盧鴻貴名下有任何遺
    產可供管理，亦無選任遺產管理人之必要，為此提起抗告，
    請准將原裁定廢棄，駁回相對人之聲請。
四、按先順序繼承人均拋棄其繼承權時，由次順序之繼承人繼承
    ，其次順序繼承人有無不明或第四順序之繼承人均拋棄其繼
    承權者，準用關於無人承認繼承之規定；又繼承開始時，繼
    承人之有無不明者，由親屬會議於一個月內選定遺產管理人
    ，並將繼承開始及選定遺產管理人之事由，向法院報明；不
    能依民法第一千一百七十七條規定選定遺產管理人時，得由
    利害關係人聲請法院選任之，民法第一千一百七十六條第六
    項、第一千一百七十七條及第一千一百七十八條第二項分別
    定有明文。
五、經查：
  (一)本件被繼承人盧鴻貴之配偶已歿，無子嗣，其父母盧炎章、
    盧洪淑琴及其兄弟姐妹盧惠媚、盧惠珠、盧泓志均已拋棄繼
    承權，並經本院准予備查在案，且其祖父母、外祖父母均已
    亡故，業經本院調閱本院九十五年度繼字第五七四號拋棄繼
    承卷查核無誤，自形式上觀之，被繼承人盧鴻貴之遺產已無
    人繼承，且無任何證據證明被繼承人尚有其他繼承人，相對
    人聲請本院選任遺產管理人，於法並無不合。
  (二)查被繼承人名下仍留有八筆土地及汽車一輛，有本院卷附財
    政部臺灣省南區國稅財產歸屬資料清單一份可稽，並非毫無
    財產可言，況依民法第一千一百七十九條規定，編製遺產清
    冊、為保存遺產必要之處置、清償債權或交付遺贈物均為遺
    產管理人之職務，遺產管理人就被繼承人生前各項財產及債
    權債務之處理，除得依其所知或查詢所得清理外，尚得依同
    條第一項第三款規定聲請法院依公示催告程序，限定一年以
    上之期間，公告被繼承人之債權人及受遺贈人，命其於該期
    間內報明債權及為願受遺贈與否之聲明，於管理遺產上並無
    困難。
  (三)另被繼承人之遺產，於遺產管理人完成清償債權並交付遺贈
    物等清算程序前，是否有賸餘，尚無從明確知悉。而依上述
    說明，各順序之繼承人均拋棄繼承者，其剩餘財產歸屬國庫
    ，抗告人為國庫之綜理機關，其備有財產管理之專才，雖其
    經費支出屬國家資源，但保護無人繼承財產之權利，亦屬政
    府義務，況遺產縱無賸餘，因被繼承人盧鴻貴仍遺有不動產
    等物，遺產管理人墊付之管理費用，於遺產處分時自可先請
    求歸墊，故由抗告人擔任遺產管理人，國庫亦不致因墊付費
    用而受損害，自以選任國有財產局為本件遺產管理人為妥適
    ，抗告意旨經核均無足採，原裁定選任抗告人為被繼承人之
    遺產管理人，並無不合，抗告意旨聲明廢棄原裁定，為無理
    由，應予駁回。
六、據上論結，本件抗告為無理由，依非訟事件法第二十一條第
    二項、第四十六條，民事訴訟法第四百九十五條之一第一項
    、第四百四十九條第一項、第九十五條、第七十八條，裁定
    如主文。
中    華    民    國  九十五  年  十二    月  二十九  日
                家事法庭審判長法  官  林世芬
                              法  官  康存真
                              法  官  陳正昇
上列正本與原本無異。
本件不得抗告。
中    華    民    國  九十五  年  十二    月  二十九  日
                              書記官  呂權芳


司法院資訊處製作；財團法人民間司法改革基金會備份。
